【裁判字號】    95,訴,580
【裁判日期】    951120
【裁判案由】    違反毒品危害防制條例
【裁判全文】
臺灣新竹地方法院刑事判決               95年度訴字第580號
公  訴  人  臺灣新竹地方法院檢察署檢察官
被      告  丁○○
指定辯護人  本院公設辯護人甲○○
被      告  丙○○
指定辯護人  本院公設辯護人乙○○
上列被告等因違反毒品危害防制條例案件，經檢察官提起公訴（
95年度偵字第3892、4086號），本院判決如下：
    主    文
丁○○共同販賣第一級毒品，處有期徒刑捌年陸月，扣案之行動
電話話機陸支、SIM卡肆張（門號分別為0000000000
、0000000000、0000000000、00000
00000）、帳簿壹本、新臺幣貳萬零柒佰元，均沒收。
丙○○共同販賣第一級毒品，處有期徒刑捌年，扣案之行動電話
話機陸支、SIM卡肆張（門號分別為0000000000、0
000000000、0000000000、0000000
000）、帳簿壹本、新臺幣貳萬零柒佰元，均沒收。
    事    實
一、丁○○綽號桃嫂、阿桃、嫂子，丙○○綽號大頭，二人係男
    女朋友同居關係，共同居住在新竹縣竹北市溪洲里6鄰溪洲5
    2之5號。丁○○明知海洛因係毒品危害防制條例案件第2條
    第2項第1款所規範之第一級毒品，不得非法販賣，因需錢花
    用，竟基於販賣第一級毒品牟利之犯意，自民國95年5月1日
    起，以自己所有之行動電話門號0000000000、0000000000及
    林美嬌所有0000000000（此門號為案外人林美嬌申請借予丙
    ○○使用，丙○○再交付丁○○使用），先後向曾榮財（由
    檢察官另行偵查）以每包新臺幣（下同）5,500元之價格，
    多次在新竹縣竹北市○○○○街98巷17號2樓、該巷之巷口
    、新仁醫院前面、新竹縣竹北市溪洲52之5號、新竹縣竹北
    市○○路504巷2號3樓、新竹縣竹北市○○○○路156號等處
    販入數量不詳之海洛因，並在上開地點分裝，摻入葡萄糖後
    ，將每一包分裝為13至15小包不等。丁○○並以上述行動電
    話門號作為對外連絡販賣第一級毒品海洛因之工具，以每小
    包500元之價格，抑或整包6,000元價格，分別在前揭地點多
    次販賣第一級毒品海洛因予小胖、大捷、阿彎、魚肉、苑、
    阿偉、阿林、阿如、阿文、小蘭、香腸、阿強、阿榮、阿發
    、小明、文瑞、阿風、昌、大明、阿寶、阿捷、文章、李郭
    、阿龍、順仔、咖啡等姓名年籍不詳之人及歐桂宏、葉漢鍾
    、郭瑞嬌、傅陳宜、鄭黃金、林清泙等人。
二、丙○○明知丁○○非法販賣第一級毒品海洛因，竟自95年6
    月14日起與丁○○共同基於販賣第一級毒品海洛因之犯意聯
    絡，由丙○○囑由丁○○將數量不詳之第一級毒品海洛因交
    由歐桂宏轉賣牟利，迨丁○○於95年6月19日因車禍腿部骨
    折受傷住院期間，因仍有人撥打丁○○上述手機門號表示要
    購買第一級毒品海洛因，丙○○又依丁○○之指示，以其所
    有之行動電話門號0000000000、0000000000（曾朝輝售予丙
    ○○）聯絡曾榮財，前後約一、二次，每次以每包5,500元
    之代價販入不詳數量之海洛因，由丁○○在上開地點將每包
    分裝成13至15小包，再由丙○○分別多次以每小包500元販
    售予葉漢鍾、傅陳宜、胡土水、詹菘昌、林清泙、上開不詳
    年籍姓名之人等人，前後共約3、50次。95年7月5日，丙○
    ○再販賣2小包海洛因予胡土水，並將原本欲自行販賣之二
    十幾包海洛因交由林清泙販賣，嗣因丁○○、丙○○之上述
    行動電話號碼均為警監聽，丙○○於同日22時30分許在新竹
    縣竹北市○○路504巷2號3樓為警逮捕，並扣得其所有與丁
    ○○共同販賣第一級毒品海洛因所用之行動電話2支（內含
    SIM卡2張）、其與丁○○共同販賣第一級毒品海洛因所得之
    現金20,700元（另扣得20,000元與本案無關）。丁○○則於
    同年月14日，為警持本院搜索票在新竹縣竹北市溪洲52之5
    號查獲，並扣得其所有供與丙○○共同販賣第一級毒品海洛
    因所用之行動電話4支（含門號0000000000、0000000000號
    SIM卡2張，另扣得非其所有之門號0000000000、0000000000
    號SIM卡2張及與本案無關之SIM卡4張）、帳簿乙本。
三、案經新竹市警察局第二分局報告臺灣新竹地方法院檢察署檢
    察官偵查起訴。
    理    由
壹、程序部分
    本件被告丁○○、丙○○及渠等之辯護人於本院準備程序及
    審判程序中均明確表示對本案卷內人證、物證之證據能力無
    意見（見本院95年8月28日準備程序筆錄、95年11月6日審判
    筆錄），且於言詞辯論終結前，就本案證據之調查，均無任
    何異議，既無異議，依刑事訴訟法第159條之5規定，該等人
    證、物證，自均有證據能力，先予敘明。
貳、實體部分
一、認定犯罪事實所憑之證據及認定之理由：
(一)、上揭犯罪事實業經被告丁○○迭於偵查、本院訊問、準備程
    序及審理程序坦承不諱，被告丙○○亦於本院準備程序、審
    理時坦承犯行，核與證人傅陳宜、詹菘昌、葉漢鐘、歐桂宏
    、胡土水、林清泙、鄭黃金、林德明警詢、偵查中之證述大
    致相符，復有檢舉人A1、A2於偵查中之證述、95年度竹檢威
    行監續字第57、70、77、95號通訊監察書（本院卷第67頁至
    70 頁）及門號0000000000號行動電話通訊監察譯文（分別
    見95 年度偵字第4086號第47頁至80頁、95年度偵字第3892
    號卷第59頁至92頁）、新竹市警察局搜索、扣押筆錄、扣押
    物品目錄表（分別見95年度偵字第3892號第95頁至98頁、95
    年度偵字第4086號第22頁至26頁）、扣押物品照片3張（見
    95 年度偵字第4086號第26頁至28頁）、帳簿影本（見95年
    度偵字第4086號卷第29頁至34頁）在卷可參，並有扣案之行
    動電話話機6支、SIM卡4張、帳簿乙本及現金20,700元等可
    資佐證，足認被告丁○○確係於95年5月1日起，基於販賣第
    一級毒品海洛因牟利之犯意，多次向曾榮財買入不詳數量之
    第一級毒品海洛因分裝後販出，而被告丙○○確係自95年6
    月14 日起即與被告丁○○共同基於販賣第一級毒品海洛因
    牟利之犯意，迄至同年7月5日止多次共同販賣第一級毒品海
    洛因等情，堪以認定。綜上所述，被告等之自白確與事實相
    符，本件事證明確，應依法論科。
(二)、至於證人葉漢鐘雖證述伊係自95年2、3月間左右開始向被告
    丁○○、丙○○購買海洛因，另證人林清泙亦證述其自95
    年初就向桃嫂（即被告丁○○）購買海洛因等語，然為被告
    丁○○、丙○○所否認，且與其他證人所述被告二人販賣第
    一級毒品海洛因之時間均不相同，復查無其他積極證據可資
    證明被告丁○○、丙○○自95年初即開始販賣第一級毒品海
    洛因，故尚難僅憑證人葉漢鐘、林清泙之證詞而認定被告丁
    ○○、丙○○係自95年初即開始販賣海洛因，是證人葉漢鐘
    、林清坪此部分之證詞，應非可採。
二、論罪：
(一)、查海洛因屬鴉片類毒品，施用者會產生興奮、自暴自棄、急
    於依賴藥物、情緒不穩定，瞳孔收縮、精神弛怠、性衝動減
    弱、產生幻覺、視力減退、便秘、呼吸抑制、嘔吐、言語發
    生障礙、注意力分散等症狀。濫用過量者會因昏睡、昏迷、
    體溫下降、血壓降低、呼吸抑制導致休克而死。施用者在極
    短的時間內，就會因為耐藥性的產生而使需求量急速增加，
    使心理上或生理上都會對海洛因產生強烈的渴求與依賴，一
    旦成癮，戒治困難，是以海洛因為毒品危害防制條例第2條
    第2項第1之第一級毒品，不得非法持有、販賣及施用。是核
    被告二人所為，均係犯毒品危害防制條例第4條第1項之販賣
    第1級毒品罪。
(二)、次查，被告二人於前揭時、地為販賣第一級毒品而持有第一
    級毒品海洛因之低度行為，應為其等販賣第一級毒品海洛因
    之高度行為所吸收，均不另論罪。被告二人間就事實二販賣
    第一級毒品海洛因部分，有犯意聯絡及行為分擔，應均論以
    共同正犯。
(三)、至於被告二人之辯護人均為渠等辯護稱本案有毒品危害防制
    條例第17條規定之適用云云，惟查：該條規定為犯販賣第一
    級毒品之罪，供出毒品來源，因而破獲者，得減輕其刑，然
    本件被告丁○○、丙○○所使用對外聯絡販入第一級毒品海
    洛因之行動電話均為警監聽中，其等販入第一級毒品海洛因
    之來源，亦在警方監控之中，雖被告丁○○為警逮捕後，均
    坦承犯行，且清楚說明販入第一級毒品海洛因之來源，然被
    告等與曾榮財間之通聯已為警監聽多時，非因被告丁○○之
    供述而查獲，是與上開條文之規定尚有未合，應無毒品危害
    防制條例第17條規定得減輕其刑之適用。
三、科刑：
(一)、按被告二人行為後，94年2月2日修正之刑法已於95年7月1日
    施行，惟刑事法若干犯罪行為態樣，本質上原具有反覆、延
    續實行之特徵，立法時既予特別歸類，定為犯罪構成要件之
    行為要素，則行為人基於概括之犯意，在密切接近之一定時
    、地持續實行之複次行為，倘依社會通念，於客觀上認為符
    合一個反覆、延續性之行為觀念者，於刑法評價上，即應僅
    成立一罪。學理上所稱「集合犯」之職業性、營業性或收集
    性等具有重複特質之犯罪均屬之，例如經營、從事業務、收
    集、販賣、製造、散布等行為概念者是（最高法院95年臺上
    字第1079號判決意旨參照）。查被告二人共同販賣第一級毒
    品海洛因，該犯罪本質上具有繼續性，被告丁○○雖自95年
    5月1日起販賣海洛因，而被告丙○○自同年6月14日起，均
    販賣至同年7月5日止，惟被告二人所為，均仍屬單純一罪，
    被告二人最後販賣海洛因之行為時間雖在95年7月1日新法施
    行之後，其間法律縱有變更，因其等行為繼續實施至新法施
    行以後，即應適用新法，尚無行為後法律變更可言，是本案
    毋庸為新舊法之比較適用。
(二)、查被告丁○○自95年5月初，被告丙○○自同年6月14日起，
    均至同年7月5日止販賣第一級毒品海洛因之犯行，均係出於
    單一犯意而反覆為之，又被告二人就事實二販賣第一級毒品
    海洛因部分，有犯意聯絡，行為分擔，應論以共同正犯。
(三)、被告二人販賣第一級毒品海洛因，戕害國民健康，助長施用
    毒品惡習，其等之行為實屬不該，惟被告二人販賣第一級毒
    品海洛因之時間尚短，獲利非鉅，且所為係小額交易，為毒
    品交易之最下游，其惡性情節較諸大量走私進口或長期販賣
    毒品之「大盤」、「中盤」毒販有差異，本院認依毒品危害
    防制條例第4條第1項死刑、無期徒刑之法定本刑，縱使科以
    最低法定刑度猶嫌過重，在客觀上仍足以引起一般人同情，
    爰依刑法第59條之規定，就被告二人共同犯賣第一級毒品海
    洛因犯行減輕其刑。
(四)、又販賣第一級毒品海洛因，足以使購買施用者導致精神障礙
    與性格異常，甚至造成人民生命健康受損之成隱性及危險性
    ，其戕害國人身體健康，且有危害社會安全之虞，所生危害
    非輕，染上毒癮者為索得吸毒之資，甚至甘冒竊盜、搶奪及
    強盜等財產犯罪，造成社會治安嚴重敗壞，被告二人竟仍多
    次販賣第一級毒品海洛因，惟念及被告二人智識程度不高，
    為社會上經濟之弱勢，且被告丁○○於偵查中坦承犯行，而
    被告丙○○亦於本院準備程序自白犯罪，被告二人均於審理
    時表示後悔，犯罪後態度良好等一切情狀，分別量處如主文
    所示之刑，以示警懲。
(五)、被告丁○○為警察查獲時，所扣得之行動電話話機4支、000
    0000000、0000000000之電話號碼SIM卡2張、帳簿乙本，均
    為被告丁○○所有，且供本件販賣第一級毒品海洛因所用之
    物，業據被告丁○○供承在卷，應依毒品危害防制條例第19
    條第1項之規定沒收。又法律如無「不問屬於犯人與否，均
    沒收」之特別規定，即應回歸刑法第38條第3項前段所規定
    「以屬於犯人者為限」，始應依該毒品危害防制條例第19條
    第1項規定諭知沒收，最高法院94年度臺非字第200號判決意
    旨可資參考。查0000000000、0000000000電話號碼之SIM卡
    雖係被告丁○○作為對外聯絡販入及販出第一級毒品海洛因
    犯行所用之物，惟此乃為另案被告林美嬌及不詳年籍姓名者
    所有，非被告丁○○所有，被告丁○○於偵查中及審理時亦
    陳明在卷，是本院無從宣告沒收，至於其餘4張扣案之SIM卡
    ，雖為被告丁○○所有，惟無積極證據顯示係供被告丁○○
    販賣第一級毒品海洛因犯行所用之物，亦毋庸宣告沒收。至
    於被告丙○○被查獲後所扣得之行動電話機2支、SIM卡2張
    （號碼為0000000000、0000000000），被告丙○○亦坦承為
    其所有，且其中0000000000電話號碼是向友人曾朝輝以2千
    元購得，均係供本件販賣第一級毒品海洛因之犯行所用之物
    ，亦應依毒品危害防制條例第19條第1項之規定宣告沒收。
    又被告丙○○被查獲時，扣得現金40,700元，其中20,700元
    係販賣第一級毒品海洛因之所得，爰依同條例條例第19條第
    1項之規定宣告沒收。
四、據上論斷，應依刑事訴訟法第299條第1項前段、毒品危害防
    制條例第4條第1項、第19條第1項、刑法第11條前段、第28
    條、第59條，判決如主文。
本案經檢察官林奕到庭執行職務。
中    華    民    國    95    年    11    月    20    日
                  臺灣新竹地方法院刑事第三庭
                      審判長法  官  汪銘欽
                            法  官  楊數盈
                            法  官  林惠君
以上正本證明與原本無異。
如不服本判決，應於判決送達後10日內向本院提出上訴狀 (應附
繕本 )，上訴於臺灣高等法院。
                            書記官  黃旭淑
中    華    民    國    95    年    11    月    20    日
附錄本案論罪科刑法條全文
毒品危害防制條例第4條第1項
製造、運輸、販賣第一級毒品者，處死刑或無期徒刑；處無期徒刑
者，得併科新臺幣1千萬元以下罰金。


司法院資訊處製作；財團法人民間司法改革基金會備份。
